【裁判字號】    99,訴,1246
【裁判日期】    990716
【裁判案由】    毒品危害防制條例
【裁判全文】
臺灣臺中地方法院刑事判決              99年度訴字第1246號
公  訴  人  臺灣臺中地方法院檢察署檢察官
被      告  乙○○
指定辯護人  義務辯護人  廖本揚律師
上列被告因毒品危害防制條例案件，經檢察官提起公訴（99年度
偵字第6726號），本院判決如下：
    主    文
乙○○共同販賣第二級毒品，處有期徒刑參年陸月。未扣案之販
賣第二級毒品所得新臺幣參仟元與蘇炳坤連帶沒收，如全部或一
部不能沒收時，以其與蘇炳坤之財產連帶抵償之。
    犯罪事實
一、乙○○與蘇炳坤（涉嫌違反毒品危害防制條例部分，另行偵
    辦）均明知甲基安非他命為毒品危害防制條例第二條第二項
    第二款所列管之第二級毒品，不得販賣、持有，竟共同基於
    販賣甲基安非他命之犯意聯絡，於民國九十九年一月二十二
    日晚上十時許，由蘇炳坤先門號以0000000000號行動電話與
    丙○○使用之門號0000000000號行動電話聯絡買賣甲基安非
    他命事宜後，再由蘇炳坤命乙○○於同日晚上十一許，前往
    丙○○位於台中市○○區○○路住處附近，以新臺幣（下同
    ）三千元之代價，販賣三．三二公克之甲基安非他命一包予
    丙○○。嗣因警對蘇炳坤使用之門號0000000000號行動電話
    及丙○○使用之門號0000000000號行動電話進行通訊監察；
    及於九十九年三月九日，持搜索票至台中縣潭子鄉○○○○
    街三十七巷四十五號乙○○之住處進行搜索，並扣得乙○○
    所有之甲基安非他命二小包（毛重０．６公克）、電子磅秤
    一台、吸食器一個等物，而循線查得上情。
二、案經臺灣臺中地方法院檢察署檢察官指揮臺中縣警察局移送
    並偵查起訴。
    理    由
壹、有關證據能力部分：
一、本件通訊監察譯文、通訊監察錄音之證據能力之說明
（一）按刑事訴訟法上「證據排除法則」，係指將具有證據價值
      或真實之證據，因取得程序之違法，而予以排除之法則。
      茍司法警察機關於實施通訊監察時，已合於通訊保障及監
      察法第五條第一項所規定之要件，且依法取得法官所核發
      之通訊監察書，基於該通訊監察所取得之證據，即無證據
      排除法則之適用。且按有事實足認被告或犯罪嫌疑人有最
      輕本刑為三年以上有期徒刑之罪嫌，並危害國家安全或社
      會秩序情節重大，而有相當理由可信其通訊內容與本案有
      關，且不能或難以其他方法蒐集或調查證據者，得發通訊
      監察書。通訊監察書，偵查中由檢察官依司法警察機關聲
      請或依職權聲請該管法院核發，審判中由法官依職權核發
      ，通訊保障及監察法第五條第一項第一款、第二項定有明
      文。
（二）再按電話監聽譯文（通訊監察譯文），僅屬依據監聽錄音
      結果予以翻譯之文字，固具文書證據之外觀，但實際上仍
      應認監聽所得之錄音帶，始屬調查犯罪所得之證物，乃刑
      事訴訟法第一百六十五條之一第二項所稱之新科技證物，
      如其蒐證程序合法，且當事人已承認監聽錄音譯文之內容
      屬實，或對於該譯文內容並無爭執，而法院復已就該譯文
      依法踐行調查證據程序者，該監聽錄音之譯文即與播放錄
      音有同等價值，自有證據能力，最高法院九十八年度臺上
      字第五二七號判決意旨、九十五年度臺上字第二九五號、
      九十四年度臺上字第四六六五號判決意旨可資參照。
（三）經查，本件判決所採之臺中縣警察局刑警大隊執行之監聽
      丙○○使用之0000000000號行動電話之通話譯文（其中有
      丙○○與蘇炳坤及丙○○與被告乙○○之通話記錄），係
      經合法監聽丙○○上開行動電話取得之證據，有監聽期間
      係自98年1月22日上午十時起至98年2月12日上午10時止之
      本院99年聲監續字第000099號通訊監察書（該段監聽時間
      之通訊監察結果嗣附於本院99聲監續字第000223號通訊監
      察書內，詳66、67頁）可佐；經核被告乙○○所涉犯之販
      賣第二級毒品罪，係最輕本刑為七年以上有期徒刑之罪，
      且該等犯罪類型之犯罪過程多係透過電話通聯並以代號、
      暗碼等隱晦方式暗中進行，其犯罪結果戕害不特定國人之
      身心健康甚鉅，自屬危害社會秩序情節重大，而有相當理
      由可信犯罪嫌疑人之通訊內容要與涉案情節有關，且難以
      其他方法蒐集或調查證據者，又監聽過程中尚查無任何不
      法或不當侵害人權保障情事，自屬符合通訊保障及監察法
      第五條第一項第一款、第二項之規定，核係依法所為之監
      聽，尚無不法取證情事或違背法定程序之處。從而，上開
      通訊監察既係依法定程序所為，則基於該通訊監察所取得
      之監聽電話錄音，暨司法警察依據該監聽電話錄音而製作
      之通訊監察紀錄譯文，因其取得程序並無違法，通訊監察
      過程既已符合法定程序，即非傳聞，既均係合法取得之證
      據；再被告對上開通訊監察譯文之真實性亦不爭執，且本
      院於審判期日亦已踐行提示監聽譯文供當事人辨認並告以
      要旨，使其表示意見等程序並為辯論者，依上開說明，本
      件所為之訴訟程序即無不合，自具有證據能力。
二、按當事人、代理人或辯護人於法院調查證據時，知有第一百
    五十九條第一項不得為證據之情形，而未於言詞辯論終結前
    聲明異議者，視為有前項之同意，刑事訴訟法第一百五十九
    條之五第二項定有明文。此乃係基於證據資料愈豐富，愈有
    助於真實發現之理念，酌採當事人進行主義之證據處分權原
    則，並強化言詞辯論主義，透過當事人等到庭所為之法庭活
    動，在使訴訟程序順暢進行之要求下，承認傳聞證據於一定
    條件內，得具證據適格。此種「擬制同意」，因與同條第一
    項之明示同意有別，實務上常見當事人等係以「無異議」或
    「沒有意見」表示之，斯時倘該證據資料之性質，已經辯護
    人閱卷而知悉，或自起訴書、原審判決書之記載而了解，或
    偵、審中經檢察官、審判長、受命法官、受託法官告知，或
    被告逕為認罪答辯或有類似之作為、情況，即可認該相關人
    員於調查證據之時，知情而合於擬制同意之要件（最高法院
    九十六年度台上字第四一七四號判決要旨參照）。查本件檢
    察官、辯護人、被告於準備程序及審判期日均未對本院下述
    所引用證人丙○○於警詢陳述之證據表示意見，且迄至言詞
    辯論終結前亦未聲明異議，本院審酌該陳述製作時之情況，
    尚無違法不當及證明力明顯過低之瑕疵，且為證明犯罪事實
    存否所必要，認為以之作為證據應屬適當，揆諸前開說明，
    自具證據能力。
三、另證人丙○○於偵查中經具結之證言，按卷內資料查無顯不
    可信之情形，依刑事訴訟法第一百五十九條之一第二項之規
    定，亦認有證據能力，當得作為證據。
貳、有關認定犯罪事實部分：
一、上開犯罪事實，業據被告乙○○於檢察官偵查中及本院審理
    時均坦承不諱，核與證人丙○○於警詢、檢察官偵查中及本
    院審理時證據情節相符，並有與上開聯絡甲基安非他命交易
    相符之通訊監察譯文在卷足憑（詳本院99聲監續字第000223
    號通訊監察書第66、67頁；臺灣臺中地方法院檢察署99年度
    偵字第6726號偵查卷第26頁背面、27頁），足徵被告之自白
    確與犯罪事實相符。又販賣甲基安非他命係違法行為，非可
    公然為之，亦無公定價格，且容易分裝並增減份量，而每次
    買賣之價量，可能隨時依雙方關係深淺、資力、需求量及對
    行情認知、來源是否充裕、查緝是否嚴謹、購買者被查獲時
    供述購買對象之可能風險之評估等情形，而異其標準，非可
    一概而論，其販賣之利得，除被告坦承犯行或價量俱臻明確
    外，委難察得實情，惟販賣之人從價差或量差中牟利之方式
    雖異，其意圖營利之販賣行為則同一，加以我國對毒品甲基
    安非他命之施用或販賣，查緝甚嚴，販賣甲基安非他命之刑
    度極重，苟非意圖販賣營利，一般人焉有可能甘冒重刑而販
    賣甲基安非他命。本案雖因未能查知共犯蘇炳坤販入毒品甲
    基安非他命之成本，致無法查得其販賣甲基安非他命之確實
    利潤為何，惟依前述之推論，參以共犯蘇炳坤在與證人丙○
    ○以行動電話聯絡後，即要被告攜帶毒品甲基安非他命與非
    有特殊情誼之丙○○進行交易，苟無相當利潤可圖，被告及
    共犯蘇炳坤豈有甘冒重典將價值非低之毒品甲基安非他命逕
    依購入價格轉售可言？是被告與共犯蘇炳坤確有意圖營利而
    販賣甲基安非他命之犯意，灼然甚明。綜上所述，被告販賣
    甲基安非他命之犯罪事證已臻明確，其犯行洵堪認定，應依
    法論罪科刑。
二、
（一）查甲基安非他命係毒品危害防制條例第二條第二項第二款
      所規定之第二級毒品，不得非法持有、販賣。核被告乙○
      ○販賣甲基安非他命之行為，係犯毒品危害防制條例第四
      條第二項之販賣第二級毒品罪，其持有第二級毒品甲基安
      非他命之低度行為，應為販賣之高度行為所吸收，不另論
      罪。
（二）按共同正犯之成立，祇須具有犯意之聯絡，行為之分
      擔，既不問犯罪動機起於何人，亦不必每一階段犯行，均
      經參與（最高法院三十四年上字第八六二號判例參照)。
      再者，共同實施犯罪行為之人，在合同意思範圍以內，各
      自分擔犯罪行為之一部，相互利用他人之行為，以達其犯
      罪之目的者，即應對於全部所發生之結果，共同負責（最
      高法院二十八年上字第三一一０號判例參照）。本件共犯
      蘇炳坤與證人丙○○以行動電話洽談買賣毒品甲基安非他
      命後，即要被告攜帶甲基安非他命前往證人丙○○住處附
      近交付該毒品，則被告與共犯蘇炳坤間顯互有販賣甲基安
      非他命之犯意聯絡，並分別參與構成犯罪事實之一部，自
      屬分擔實施之犯罪行為，應為共同正犯。
（三）被告於偵查及審判中均已自白將甲基安非他命三．三二公
      克交付證人丙○○之事實，而價金為為三千元乙情，亦經
      證人丙○○證述明確，合於九十八年五月二十日公布、同
      年月二十二日施行之毒品危害防制條例第十七條第二項「
      犯第四條至第八條之罪於偵查及審判中均自白者，減輕其
      刑。」之規定，應依法減輕其刑。另毒品危害防制條例第
      十七條第一項固規定「犯第四條至第八條、第十條或第十
      一條之罪，供出毒品來源，因而查獲其他正犯或共犯者，
      減輕或免除其刑。」；然以，本案係因警方先聲請監聽共
      犯蘇炳坤之行動電話後，再聲請擴線監聽，監聽到丙○○
      使用之門號0000000000號行動電話，依通聯內容知道被告
      為蘇炳坤送毒品給丙○○之事，再由被告乙○○所有之行
      動電話門號基本資料，確認其身分及住所，最後再於九十
      九年三月九日至被告乙○○家實施搜索而查獲本案等情，
      業據證人即台中縣警察局刑警大隊偵查佐張亨至於本院審
      理時證述明確，從而，本案並非因被告乙○○供出毒品來
      源，因而查獲其他正犯或共犯之情形，是被告乙○○自無
      上開毒品危害防制條例第十七條第一項規定之適用，亦附
      此敘明。
（四）按刑法第五十九條之酌量減輕其刑，必須犯罪另有特殊之
      原因與環境等等，在客觀上足以引起一般同情，認為即予
      宣告法定低度刑期尤嫌過重者，始有其適用；至於犯罪之
      動機、犯罪之手段或犯罪後之態度等情狀，僅可為法定刑
      內從輕科刑之標準，不得據為酌量減輕之理由（最高法院
      七十七年度台上字第四三八二號、九十一年度台上字第七
      三三號判決要旨參照）。查本件被告為圖私利，參與販賣
      第二級毒品甲基安非他命，雖其次數僅一次、數量、所得
      均非多，然已使毒品流通，戕害施用者之身心，且遭查獲
      之販賣次數與獲利情形，常伴有僥倖因素，尚非可憑此即
      認被告之犯罪情狀顯可憫恕，本件自無從依刑法第五十九
      條規定酌減其刑。
（五）爰審酌被告有犯罪前科之素行（參卷附臺灣高等法院被告
      前案紀錄表）、高職肄業之智識程度、經濟勉持之生活狀
      況（見上開偵查卷第68頁被告警詢筆錄受詢問人資料），
      而毒品戕害國人健康甚鉅，立法者明定嚴厲之刑，被告僅
      為圖一己私利，販賣第二級毒品甲基安非他命，對社會造
      成之危害非輕，惟其僅販賣一次，所得甚少，且在犯後能
      坦承犯行，認具悔意等一切情狀，量處如主文所示之刑，
      以示懲儆。
（六）又毒品危害防制條例第十九條第一項規定，犯販賣毒品罪
      者，其犯罪所得之財物均沒收之，係採義務沒收主義。故
      販賣毒品所得之對價，不問其中成本若干，利潤多少，均
      應全部諭知沒收，貫徹政府查禁煙毒之決心，以符合立法
      本旨（最高法院九十一度台上字第二四一九號判決要旨參
      照）。而毒品危害防制條例第十九條第一項關於犯罪所得
      財物之沒收，其立法方式與貪污治罪條例第十條之規定相
      類似，以有所得者為限，始發生沒收之問題。再者，共同
      正犯之犯罪所得為新臺幣時，因係合併計算，且於全部或
      一部不能沒收時以其財產抵償之，為避免執行時發生重複
      沒收、抵償之情形，故各共同正犯之間係採連帶沒收主義
      ，於裁判時僅諭知連帶沒收，不得就全體共同正犯之總所
      得，對各該共同正犯分別重複諭知沒收，此與罰金刑應分
      別諭知、分別執行者不同（最高法院九十八年度台上字第
      三０六０號判決要旨參照）。是被告因販賣第二級毒品所
      得一千元，雖未經扣案，仍應依毒品危害防制條例第十九
      條第一項規定宣告沒收，如全部或一部不能沒收時，以其
      財產抵償之，並由被告與共犯蘇炳坤連帶沒收或抵償。再
      者，從刑之宣告應依附於主刑，與某犯罪無關之物品，自
      不得在該罪刑之判決諭知。則警方在九十九年三月九日，
      持搜索票至台中縣潭子鄉○○○○街三十七巷四十五號被
      告乙○○住處搜索時所查扣之甲基安非他命二小包（毛重
      ０．６公克）、電子磅秤一台、吸食器一個等物，被告已
      否認與本件販賣甲基安非他命之事有關，復查無其他積極
      事證足資證明上開物品係被告及其共犯所有、供販賣本件
      甲基安非予證人丙○○所用或所得之物品，惟既與本件被
      告販賣第二級毒品之犯行無涉，自不得於本判決宣告沒收
      銷燬，應由檢察官另行依法處置。
據上論斷，應依刑事訴訟法第二百九十九條第一項前段，毒品危
害防制條例第四條第二項、第十七條第二項、第十九條第一項，
刑法第十一條、第二十八條，判決如主文。
本案經檢察官甲○○到庭執行職務。
中    華    民    國    99    年    7    月     16    日
                    刑事第二庭  審判長法  官  曾佩琦
                                      法  官  郭德進
                                      法  官  黃佩韻
以上正本證明與原本無異。
如不服本判決應於收受判決後十日內向本院提出上訴書狀，並應
敘述具體理由；其未敘述上訴理由者，應於上訴期間屆滿後二十
日內向本院補提理由書（均須按他造當事人之人數附繕本，切勿
逕送上級法院）。
                                      書記官  林念慈
中    華    民    國    99    年    7    月     16    日
附錄本案論罪科刑法條：
【毒品危害防制條例第四條第二項】
  製造、運輸、販賣第二級毒品者，處無期徒刑或七年以上有期徒
  刑，得併科新臺幣一千萬元以下罰金。

司法院資訊處製作；財團法人民間司法改革基金會備份。
